【裁判字號】    97,裁,2176
【裁判日期】    970403
【裁判案由】    檢舉獎金
【裁判全文】
最  高  行  政  法  院  裁  定
                                     97年度裁字第02176號
抗  告  人  甲○○
上列抗告人因與相對人臺南市政府間檢舉獎金事件，對於中華民
國96年4月24日高雄高等行政法院96年度訴字第72號裁定提起抗
告，本院裁定如下︰
    主  文
抗告駁回。
抗告訴訟費用由抗告人負擔。
    理  由
一、抗告人於民國95年7月10日檢舉台南市La Sight Pub即超炫
    餐飲事業股份有限公司於http://www.lasight.com.tw/
    schedule.asp網頁刊登酒品促銷活動，未標示警語，涉嫌違
    反菸酒管理法第37條規定；案經相對人調查結果，認上開營
    業人之網頁內容屬餐廳之餐飲菜單及優惠資訊，尚非酒類廣
    告或促銷，得免標示健康警語，抗告人不服，提起訴願，遭
    決定不受理，遂提起本件行政訴訟云云。經原審法院以自菸
    酒管理法之立法目的、菸酒查緝及檢舉案件處理作業要點與
    檢舉或查獲違規菸酒案件獎勵辦法等法規，並未賦予人民有
    請求行政機關作成裁罰行政處分之公法上權利。至於經檢舉
    而查獲之違規菸酒案件，其檢舉人依檢舉或查獲違規菸酒案
    件獎勵辦法，經主管機關查明屬實，得就該案件所科處之罰
    金罰鍰及沒收沒入物變價款，分配一定比例之獎勵金，尚難
    因此即認定檢舉人對其所檢舉之案件，有請求主管機關作成
    裁罰行政處分之公法上權利。此外，相對人以95年8月8日南
    市財金字第09500008070號函復抗告人，係告知上開營業人
    之網頁內容屬餐廳之餐飲菜單及優惠資訊，尚非酒類廣告或
    促銷，得免標示健康警語等語，乃係單純事實之敘述或理由
    之說明，並非對抗告人之請求有所准駁，自非行政處分，不
    得對之提起行政爭訟。
二、抗告意旨略以：依菸酒管理法、司法院解釋及本院之裁判意
    旨以觀，足見立法者係有意賦予經檢舉而查獲違規菸酒案件
    之檢舉人有權請求國家保護其受法律保護之私益，故主管機
    關為檢舉事項不成立之函覆，應屬行政處分云云。
三、經查，本件原審審理結果，係以：抗告人向相對人提出檢舉
    ，依被檢舉人違反菸酒管理法第37條之規定為據。但查菸酒
    管理法並無一般人民得向主管機關檢舉或請求為一定處分之
    規定，且上開菸酒管理法第37條「酒之廣告或促銷，應明顯
    標示飲酒過量，有害健康或其他警語．．．」之規定，旨在
    課予酒品業者廣告或促銷時，提醒使用者注意健康適量飲酌
    之義務之公益事項，要無賦與一般人民保護其健康之請求權
    甚明。從而，本件相對人對於抗告人之檢舉所為並無違法意
    旨之函覆，即非行政處分，抗告人自無提起撤銷訴訟之餘地
    ，而抗告人亦無請求相對人對於被檢舉人應為處罰之請求權
    基礎，亦非行政訴訟法第5條所規定之「依法申請」。原裁
    定對於違規菸酒案件之檢舉人，並無請求主管機關作成裁罰
    行政處分之公法上權利，相對人95年8月8日南市財金字第09
    500008070號函乃單純事實之敘述或理由之說明，並非行政
    處分等情，業已詳為論述及說明，抗告意旨再予爭執，無非
    其法律見解之歧異，核無足採。原裁定駁回抗告人在原審之
    訴，並無違誤，其抗告難認有理由，應予駁回。
四、據上論結，本件抗告為無理由，爰依行政訴訟法第104條、
    民事訴訟法第95條、第78條，裁定如主文。
中    華    民    國    97    年    4     月    3     日
                    最高行政法院第五庭
                        審判長法官  劉  鑫  楨
                              法官  侯  東  昇
                              法官  林  樹  埔
                              法官  劉  介  中
                              法官  吳  慧  娟
以  上  正  本  證  明  與  原  本  無  異
中    華    民    國    97    年    4     月    3     日
                              書記官  吳  玫  瑩


司法院資訊處製作；財團法人民間司法改革基金會備份。
